【裁判字號】    90,易,1315
【裁判日期】    901012
【裁判案由】    侵占
【裁判全文】
臺灣高雄地方法院刑事判決                          九十年度易字第一三一五號
    公  訴  人  臺灣高雄地方法院檢察署檢察官
    被      告  丁○○
右列被告因侵占案件，經檢察官提起公訴（九十年度偵字第二九八八號），本院判決
如左：
    主  文
丁○○意圖為自己不法之所有，而侵占自己持有他人之物，處有期徒刑肆月，如易科
罰金，以參佰元折算壹日。
    事  實
一、丁○○於民國八十九年十二月十九日，至址設在高雄縣大寮鄉○○○路三四四巷
    三三號巧強交通公司，向負責人乙○○租用車號Ｖ三─九八八號營業用小客車一
    部，約定租期自八十九年十二月十九日十九時起開始生效，租金每日新台幣（下
    同）六百五十元，每六日繳付租金一次。詎丁○○自取得上開車輛之時起，非但
    拒不給付分文租金，竟意圖為自己不法之所有，以變易持有為所有之意思，而將
    上開車輛侵占入己，並自八十九年十二月底起至九十年一月底止，將上開車輛以
    每次使用時段為凌晨零時起至中午十二時止，租金每日三百元之代價租予丙○○
    使用。
二、案經乙○○訴由臺灣高雄地方法院檢察署檢察官偵查起訴。
    理  由
一、訊據被告丁○○固坦承有於右揭時地承租上開車輛並積欠租車款項之事實，惟矢
    口否認有侵占犯行，辯稱：該車每到週休二日就會拋錨，所以我都沒有辦法正常
    營業，後來沒有錢，所以不好意思還告訴人，我沒有將車子轉租給丙○○，我是
    借給他，他貼我每日三百元油錢云云。惟查，右揭犯罪事實，業據告訴人乙○○
    於偵審時指訴：當初租車並沒有押金，因為景氣不好，只要被告提供身分證影本
    、職業駕照及簽好合約、三十萬本票就可以把車子牽走，被告並沒有押手錶在我
    那裡，而且車子也沒有壞掉，只有簽約當日因為被告沒有把車燈關掉，所以沒有
    電，而由我去發動，之後被告就沒有再回來保養、修理過，而且被告車子租走後
    ，都沒有付租金，也沒有打電話與我聯絡，租走後過半個多月，我有打電話到他
    家很多次，有向他母親說此事，但他母親都說他不在家，也有與他弟弟談過，但
    是都沒有處理，於九十年一月三日有寄存證信函給他，後來丙○○於九十年一月
    份間將車子開來保養廠修理，我才知道被告把車子轉租，丙○○是因被告告知才
    知道將車子開來這間保養廠，因為我在出租時，都會向客人說，車子要到哪一家
    保養廠修理，正常的損害都是我負責，如有撞壞才是由客人負責，當時我有請丙○○轉告被告把車牽回來，因為積欠壹個月租金還比較好處理，不然丙○○也會
    有事情，後來被告還是沒有還，後來到九十年四月間，停車場的人通知我說我的
    車子從九十年三月六日起停在鳳山路邊停車格直到現在都沒有移動，於九十年四
    月九日我去繳清欠款才把車子牽回來。車子並沒有壞掉，不然被告為何都還能租
    給丙○○及陸續都有闖紅燈超速的違規單寄來等語綦詳（見偵查卷第十六頁正面
    、反面、第十八頁反面、本院九十年五月二日訊問筆錄、九十年八月一日訊問筆
    錄、九十年八月二十二日訊問筆錄），核與證人丙○○於偵審中到庭證稱：被告
    是向我買酒欠我錢，又看我沒有工作在賣酒，所以他在八十九年十二月底就對我
    說他白天跑車，晚上可以出租給我，他把車子出租給我時，並沒有說車子有損害
    ，而且我開車時，也沒有異狀，租金是每天三百元，時間是晚上十二點至隔天中
    午十二點，我向他租到九十年一月底。我使用這部車子的期間，有三次牽到保養
    場過，因為車子有問題，被告不敢牽去保養廠，叫我牽去，第二次牽到保養廠時
    ，告訴人有向我說被告都沒有繳租金，叫我不要開，不然我也有事情，我才知道
    被告未給付租金給告訴人，第三次牽去修好後就把車子還給被告，並把這件事情
    告訴被告，被告都說他有把手錶押給告訴人，實際上手錶是被告送給甲○○，而
    且九十年二月底，我還有看到被告在開那部車子等語大致相符（見偵查卷第十八
    頁反面、本院九十年八月二十二日訊問筆錄），另據證人甲○○於本院審理中亦
    到庭結證稱：八十九年十二月十九日是我帶被告去告訴人車行簽約，當天我們先
    在鼓山二路處的守望相助店處喝酒，被告看我在開計程車，說他也想開，問我有
    否認識的人，我就向他說告訴人那邊可以租車，因為我也是向告訴人租的，後來
    我就帶被告到告訴人的車行簽約。而手錶是我們在喝酒時，因為我看被告戴的手
    錶很漂亮，就問他多少錢可以賣我，他說談錢傷感情，就把該錶送我，叫我拿去
    用，當時並不是說要借我，也沒有談到用手錶抵租金的事，且如果有要用手錶抵
    租金的事，就應該會在合約書上寫明等語明確（見本院九十年八月二十二日訊問
    筆錄），況參以被告先於本院審理中辯稱：我確實有租車，當時有開一張三十萬
    元的本票及押一支手錶給告訴人，我有告訴甲○○叫他去跟告訴人說車子經常壞
    掉，叫告訴人來牽回去等云（見本院九十年七月二十日訊問筆錄、九十年八月一
    日訊問筆錄），復於本院審理中聽聞證人甲○○之證述後改稱：我不認識甲○○
    ，而是認識甲○○的弟弟，當日手錶是半開玩笑的拿給甲○○，我的本意是要借
    甲○○，甲○○也說與告訴人是合夥云云（見本院九十年八月二十二日訊問筆錄
    ）。綜上以觀，告訴人指訴與證人丙○○、甲○○之證述均大致吻合且相符一致
    ，而被告前後所辯不一且互有矛盾，而衡以告訴人、證人丙○○、甲○○均與被
    告宿無怨隙，當無甘冒誣告及偽證罪責，杜撰事實惡意設詞誣陷被告之理，是以
    告訴人及證人丙○○、甲○○之指訴及證述應顯較被告空言否認之辯詞為可採，
    則被告確實自租車之日起，即未曾與告訴人主動聯繫，致使告訴人遍尋無著，且
    租金分文未付，並將該車轉租予證人丙○○約一月之久等情均堪以認定。再被告
    雖於本院審理中另辯稱：該車時常拋錨，我有叫告訴人來修理，他都不來，所以
    我就沒辦法營業，湊足租金還他云云（見本院九十年七月二十日訊問筆錄），然
    上開車輛在證人丙○○自八十九年十二月底起至九十年一月底止所駕駛的該段期
    間，車子雖有問題尚須送回保養廠修理，惟平日尚可正常行駛營業，且被告於九
    十年二月底尚有駕駛上開車輛等情，已據證人丙○○前開證述甚明，復觀以上開
    車輛違規通知單上所記載之違規日期分別係八十九年十二月二十五日闖紅燈、九
    十年一月十七日紅燈越線臨停，及自九十年三月六日起將上開車輛停放在高雄縣
    鳳山市○○路路邊收費停車格，此均有告訴人所提出之高雄市政府警察局舉發違
    反道路交通管理事件通知單、補費收據及照片等件附卷可參，益徵上開車輛並非
    如被告所辯時常拋錨而無法行駛，而係可正常運作行駛，否則該車又如何能行駛
    至違規時地而為警逕行舉發及停放至路邊收費停車格？顯見被告此部分所辯亦委
    無可採。雖本院依聲請傳訊證人即被告母親曾雪娥到庭證述：丙○○沒有工作，
    與我兒子是好朋友，有向我兒子說，要借車去開，每天補貼油錢三百元，車子如
    有壞掉，就停在高雄市○○路六十九號我家門口，並把鑰匙交給我，我有叫丙○○把車還給車主，他都說他已有還給車主等云（見本院九十年九月六日訊問筆錄
    ），惟證人曾雪娥與被告係母子關係，彼此至親，其證言本難其客觀公正，且又
    與證人丙○○所述不符，其證言顯有偏頗之虞，自難令本院信憑。另衡以被告既
    無現款以支付租金，理應先將上開車輛歸還告訴人，再針對所積欠之租金如何返
    還等情與告訴人協調，以免避租金之累積而加重其負擔，被告竟不循正途處理，
    反將該車轉租予證人丙○○，且於該車需加以修繕之際，不敢親自前往告訴人指
    定之保養廠處理，反囑咐證人丙○○前往該保養廠修繕，又自租車之日起即未主
    動與告訴人聯繫，亦未將該車牽回返還告訴人，迨告訴人於九十年二月二日提起
    告訴直至本院於九十年六月二十一日發布通緝後，始於九十年七月二十日為警臨
    檢逮捕到案，而期間竟任由該車自九十年三月六日起置放在高雄縣鳳山市○○路
    路邊收費停車格內，顯見被告已居於所有人之地位，對該車為管理及處分甚明，
    若非告訴人經停車場收費人員告知而於九十年四月九日前往該停車處取回該車，
    被告迄今猶無歸還之意，更徵被告主觀上有意圖為自己不法所有之侵占犯意灼然
    明甚。此外，復有合約書、存證信函各一紙附卷可參，綜上所述，足見被告前開
    所辯，要屬事後空言避就推諉卸責之詞，殊無可採，本件事證已臻明確，被告洵
    堪認定，應予依法論科。
二、核被告所為，係犯刑法第三百三十五條第一項之侵占罪。爰審酌被告將所租用之
    計程車侵占入己，不僅拒繳租金，且未曾與告訴人聯繫，致告訴人遍尋不得，惡
    性匪淺，犯後猶飾詞圖卸，未能坦承犯行，且至今仍未與告訴人達成和解，賠償
    告訴人損害，及上開車輛已由告訴人領回等一切情狀，量處如主文所示之刑，又
    被告行為後，刑法第四十一條業經立法院於九十年一月四日修正為第四十一條第
    一項：「犯最重本刑為五年以下有期徒刑之刑之罪，而受六個月以下有期徒刑或
    拘役之宣告，因身體、教育、職業、家庭之關係或其他正當事由，執行顯有困難
    者，得以一元以上三元以下折算一日，易科罰金。」，並經總統於九十年一月十
    日公布施行，將易科罰金之適用範圍擴大為最重本刑五年以下有期徒刑之罪，而
    易服勞役及期間、數罪併罰之定執行刑、緩刑及易以訓誡、易科罰金各事項，均
    應依新法〈最高法院二十四年七月民刑庭總會（二）意旨參照〉，本件被告行為
    後，法律業已變更，且修正後之法律有利於被告，爰依刑法第二條第一項前段之
    規定，易科罰金之折算標準條件自應適用新法，併諭知易科罰金之折算標準，以
    資懲儆。
據上論斷，應依刑事訴訟法第二百九十九條第一項前段，刑法第二條第一項前段、第
三百三十五條第一項、修正後第四十一條第一項，罰金罰鍰提高標準條例第一條前段
、第二條，判決如主文。
本案經檢察官劉宗慶到庭執行職務。
中      華      民      國    九十      年      十      月     十二     日
                                  臺灣高雄地方法院刑事第七庭
                                      審判長法  官    裕斗
                                            法  官    蔡正雄
                                            法  官    林家賢
右正本證明與原本無異。
如不服本判決，應於判決送達後十日內，向本院提出上訴狀。
                                            書記官  李忠霖
中      華      民      國    九十      年      十      月     十二     日
附錄法條：
中華民國刑法第三百三十五條
 (普通侵占罪)
意圖為自己或第三人不法之所有，而侵占自己持有他人之物者，處五年以
下有期徒刑、拘役或科或併科一千元以下罰金。
前項之未遂犯罰之。


司法院資訊處製作；財團法人民間司法改革基金會備份。
